臺灣臺中地方法院刑事判決　96年度訴緝字第377號
公　訴　人　臺灣臺中地方法院檢察署檢察官
被　　　告　甲○○
上列被告因毒品危害防制條例案件，經檢察官提起公訴（九十五
年度毒偵字第三六九號），被告於本院受命法官行準備程序時，
對於犯罪事實為有罪之陳述，經本院合議庭裁定由受命法官獨任
適用簡式審判程序，判決如下：
    主    文
甲○○連續施用第一級毒品，累犯，處有期徒刑捌月，減為有期
徒刑肆月，如易科罰金，以銀元參佰元即新臺幣玖佰元折算壹日
。扣案之含有第一級毒品海洛因之殘渣袋壹只沒收銷燬之，注射
針筒壹支沒收。
    犯罪事實
一、甲○○前因違反毒品危害防制條例案件，經本院判處有期徒
    刑七月確定，於民國（下同）九十四年一月二十一日執行完
    畢，另因施用毒品案件，經本院裁定令入戒治處所施以強制
    戒治，於九十一年三月十七日執行完畢釋放。詎猶不知悔改
    ，甲○○又基於施用第一級毒品海洛因之概括犯意，自九十
    四年九月間某日起至九十五年一月十一日某時止，在臺中縣
    大雅鄉○○路○段大明巷二三號其住處，以每日施用一次之
    頻率，利用針筒注射方式，連續施用第一級毒品海洛因多次
    ，嗣於九十五年一月十四日上午十一時三十分許，在上址為
    警查獲。並扣得注射針筒一支及含有第一級毒品海洛因之殘
    渣袋一只。
二、案經臺中縣警察局豐原分局報告臺灣臺中地方法院檢察署檢
    察官偵查起訴。
    理    由
一、上揭犯罪事實，業據被告甲○○於本院審理時坦承不諱，其
    經警方採集尿液送往中山醫學大學附設醫院藥物濫用檢測中
    心以氣相層析質譜儀（ＧＣ／ＭＳ）方法檢驗結果，呈第一
    級毒品海洛因於人體代謝後之嗎啡、可待因陽性反應等情，
    有臺中縣警察局豐原分局採驗尿液與真實姓名對照表、中山
    醫學大學附設醫院藥物濫用檢測中心尿液檢驗報告及前述扣
    案之注射針筒一支及含有第一級毒品海洛因之殘渣袋一只等
    附卷可稽，堪認被告前開自白為真實。被告曾於九十一年間
    因施用毒品，經本院裁定送勒戒處所強制戒治，而於九十一
    年三月十七日執行戒治完畢，有臺灣高等法院被告前案紀錄
    表、臺灣臺中地方法院檢察署刑案資料查註紀錄表及全國施
    用毒品案件紀錄表附卷可佐，本案事證明確，被告於觀察、
    勒戒執行完畢釋放後，五年內再犯連續施用第一級毒品海洛
    因之犯行，洵堪認定。
二、核被告甲○○所為，係犯毒品危害防制條例第十條第一項之
    施用第一級毒品罪。按刑法第二條第一項所稱之法律，係指
    刑罰所依存的整體法律狀態，故法律有變更應指足以影響行
    為的可罰性與法律效果的法令因修正或廢止而有所變更而言
    。所以刑法法律變更概念，應界定在法律規定的改變，足以
    影響刑罰權判斷者而言，刑法總則的變更，自然會影響到個
    別犯罪的成立，乃至於法律效果的結構，自屬法律變更，應
    為新舊法之比較。而刑法第五十六條連續犯之規定，業於九
    十四年二月二日修正公布刪除，並於九十五年七月一日施行
    ，原屬連續犯之數個犯罪行為，依新法應數罪併罰，比較修
    正前之規定，可依裁判上一罪論處，顯然修正前之規定有利
    於被告，如仍依修正後之規定，對於被告極為不利，從而，
    解釋上對於刑法第二條之解釋，應包括此種影響罪刑加重之
    規定。是以連續數行為而犯同一之罪名，均在新法施行前者
    ，新法施行後，應依修正後刑法第二條第一項之規定，適用
    最有利於行為人之法律（最高法院九十五年五月二十三日第
    八次刑事庭會議意旨參照）。本件被告甲○○於修正前之刑
    法時期所犯之數次施用第一級毒品罪，依裁判時之修正後之
    刑法第二條第一項比較之結果，以修正前之刑法較有利於行
    為人，應依修正前之刑法第五十六條之規定，逕以一連續施
    用第一級毒品罪論處。而被告先後多次施用第一級毒品海洛
    因之犯行，時間緊接，方法相同，所犯構成要件相同之罪名
    ，顯係基於概括犯意反覆為之，為連續犯，應依修正前刑法
    第五十六條之規定以一罪論，並加重其刑。又被告施用前後
    持有第一級毒品之低度行為，為其施用第一級毒品之高度行
    為所吸收，不另論罪。再者，被告甲○○前因違反毒品危害
    防制條例案件，經本院判處有期徒刑七月確定，經入監執行
    ，於九十四年一月二十一日執行前開徒刑完畢，此有臺灣高
    等法院被告前案紀錄表及臺灣臺中地方法院檢察署刑案資料
    查註紀錄表、全國施用毒品案件紀錄表等在卷可參，被告於
    前案執行完畢五年內，故意再犯本件有期徒刑以上之本罪，
    為累犯，應依刑法第四十七條第一項之規定遞加重其刑。爰
    審酌被告前因施用毒品犯行曾經觀強制戒治及執行徒刑，竟
    又再施用毒品不輟，無視於毒品對於自身健康之戕害及國家
    對於杜絕毒品犯罪之禁令，惡性非輕。本諸施用毒品者均有
    相當程度之生理成癮性及心理依賴性，其犯罪心態與一般刑
    事犯罪之本質並不相同，且被告係於觀察、勒戒執行完畢釋
    放後，五年內再犯施用第一級毒品海洛因犯行，依毒品危害
    防制條例之規定，無需再經觀察、勒戒及強制戒治之刑事處
    遇程序。為兼顧被告斷絕生理成癮性及心理依賴性之必要，
    量刑實不宜過輕，惟斟酌被告犯後業已坦承犯行，頗具悔意
    等一切情狀，量處如主文所示之刑，以示懲儆。又被告所犯
    連續施用第一級毒品罪之時間，係在九十六年四月二十四日
    以前，所犯合於中華民國九十六年罪犯減刑條例第二條第一
    項第三款規定之減刑條件，應依該條例規定減其宣告刑二分
    之一之如主文所示之刑，並諭知易科罰金之折算標準。又扣
    案之含有第一級毒品海洛因之殘渣袋一只，被告自承係被告
    所有用以盛裝海洛因毒品之空包裝（其內之海洛因已施用完
    畢），與其上毒品殘渣無從析離，應視同海洛因毒品整體，
    併依毒品危害防制條例第十八條第一項前段規定，宣告沒收
    銷燬之。至扣案之注射針筒一支，為被告所有供施用第一級
    毒品海洛因之用，業據被告坦承在卷，為被告所有供犯罪所
    用之物，依刑法第三十八條第一項第二款宣告沒收。
據上論斷，應依刑事訴訟法第二百七十三條之一第一項、第二百
九十九條第一項前段，毒品危害防制條例第十條第一項、第十八
條第一項前段，刑法第二條第一項前段、第十一條、第五十六條
（修正前）、第四十七條第一項、第四十一條第一項前段（修正
前）、第三十八條第一項第二款，罰金罰鍰提高標準條例第一條
前段、第二條（修正前），現行法規所定貨幣單位折算新臺幣條
例第二條，中華民國九十六年罪犯減刑條例第二條第一項第三款
、第七條、第九條，判決如主文。
本案經檢察官郭景東到庭執行職務。
中　　華　　民　　國　　96　　年　　8 　　月　　21　　日
                刑事第七庭  法　官  張清洲
以上正本證明與原本無異。
如不服本判決，應於送達後十日內向本院提出上訴狀（須附繕本
），上訴於臺灣高等法院臺中分院。
                            書記官　沈筱玲
中　　華　　民　　國　　96　　年　　8 　　月　　21　　日
附錄論罪科刑法條
毒品危害防制條例第十條第一項：
施用第一級毒品者，處六月以上五年以下有期徒刑。
毒品危害防制條例第十八條第一項：
查獲之第一、二級毒品及專供製造或施用第一、二級毒品之器具
，不問屬於犯人與否，均沒收銷燬之；
